臺灣桃園地方法院刑事判決　　　　　　　94年度重訴字第51號
公　訴　人　臺灣桃園地方法院檢察署檢察官
被　　　告　戊○○
選任辯護人　邱清銜律師
　　　　　　洪明俊律師
上列被告因常業詐欺案件，經檢察官提起公訴（94年度偵緝字第
438 號、第468 號、第550 號），被告於準備程序中就被訴事實
為有罪之陳述，經合議庭裁定由受命法官獨任行簡式審判程序，
本院判決如下：
    主  文
戊○○共同以犯意圖為自己不法之所有，以詐術使人將本人之物
交付之罪為常業，處有期徒刑肆年。
    事  實
一、緣丁○○於民國九十一年十月間，偶然得知戊○○及其妻丙○○所經營，從事印刷電路板之進出口貿易，位於桃園縣桃
    園市縣○路三百三十二之五號六樓之「展紀科技股份有限公
    司」（下簡稱展紀公司）營運不善，瀕臨倒閉，認為有機可
    乘，乃計畫以「展紀公司」名義對外訂貨，將所得貨物轉手
    拋售圖利，再藉口「展紀公司」已經倒閉，無力償債為由，
    逃避債務，以詐騙展紀公司之來往客戶。丁○○遂商得己○○、戊○○、甲○○、丑○○及丙○○同意（丁○○、己○○、甲○○、丑○○均已由本院通緝，丙○○由本院另行審
    理），六人共同意圖為自己不法之所有，並基於常業詐欺取
    財之犯意聯絡，由己○○掛名擔任展紀公司之負責人，丁○○自任總經理特別助理，戊○○擔任工程部經理，甲○○擔
    任業務部經理，丑○○擔任管理部經理，丙○○擔任會計，
    自九十一年十月間某日起至九十二年四月三十一日止，一方
    面由甲○○、丁○○對外佯稱：「展紀公司」係香港「北方
    控股集團公司」在臺設置之分公司，專門向臺灣印刷電路板
    業者採購印刷電路板，出貨至香港、大陸等地販售云云，並
    陸續向科橋電子股份有限公司（下簡稱科橋公司）、霖宏科
    技股份有限公司（下簡稱霖宏公司）、泰陞實業股份有限公
    司（下簡稱泰陞公司）、慶生電子股份有限公司（下簡稱慶
    生公司）、永兆精密電子股份有限公司（下簡稱永兆公司）
    、耀文電子工業股份有限公司（下簡稱耀文公司）、將倫科
    技有限公司（下簡稱將倫公司）等七家印刷電路板業者以小
    量下單訂貨，支付貨款，誘使上開七家印刷電路板業者誤認
    展紀公司確為一家正常營運之公司，他方面則逐步增加定貨
    數量，延遲付款時間，為其等犯行預作準備。嗣丁○○六人
    認為時機成熟，遂選定九十二年五月一日勞動節之連續假期
    ，計畫惡性倒閉。隨後，丁○○、甲○○乃分別向上開七家
    印刷電路板業者佯稱略以：「展紀公司」收到新加坡、大陸
    等地之大額訂單，需大量進貨，惟大陸方面因五月一日勞動
    節放長假，貨物運送不便，為此，「展紀公司」所訂購之貨
    物，至遲需於九十二年四月底前，送至香港等語，並陸續以
    展紀公司名義簽發遠期支票，向該七家印刷電路板業者訂購
    大量印刷電路板，使上開七家印刷電路板業者均陷於錯誤，
    誤信展紀公司確實有意訂貨，而分別按丁○○等人指示，分
    批將丁○○、甲○○訂購之印刷電路板裝櫃，送至香港交貨
    。丁○○、甲○○、丑○○、戊○○及丙○○則待貨物抵達
    香港後，交付上開印刷電路板業者之遠期支票尚未到期前，
    分別於九十二年四月十四日、五月三日，搭機取道香港，潛
    逃大陸，丑○○、甲○○並搶先於九十二年五月一日離境前
    ，將「展紀公司」之相關資料卷宗攜走，以湮滅事證。丁○○、己○○、戊○○、甲○○、丑○○及丙○○六人即以上
    開方式，向上揭七家印刷電路板業者詐取如附表所示價值之
    財物，並均以之為常業（丁○○等人向上開七家印刷電路板
    業者訂購、取貨之情形，詳如附表所載）；其中，戊○○並
    已從中分得人民幣一百萬元之不法所得。嗣上開七家印刷電
    路板業者發覺展紀公司已然倒閉，始發覺受騙。
二、案經法務部調查局桃園縣調查站移送臺灣桃園地方法院檢察
    署檢察官偵查起訴。
    理  由
一、訊據被告戊○○坦承上揭犯行不諱，核與證人即霖宏公司負
    責人辛○○、永兆公司負責人庚○○、泰陞公司職員癸○○
    、慶生公司職員范揚淵、科橋公司職員子○○、將倫公司負
    責人卯○○、耀文公司職員壬○○分別在調查局調查時指述
    其等所屬公司，遭被告與丁○○等人詐騙等語（九十二年度
    偵字第一二００八號卷第四頁、第八頁、第十一頁、第十四
    頁、第十七頁、第十九頁、第二十二頁），均屬相符。與不
    知情之展紀公司員工乙○○、寅○○在調查局調查、檢察官
    偵查中指述展紀公司內部之營運狀況等情節（同上卷第二十
    五頁、第三十三頁、第一百三十九頁），亦屬相符。此外，
    復有展紀公司之付款支票三張，上開七家印刷電路板業者之
    請款單、訂購單、出貨單、出口報單、應收款簡表各一份可
    稽（此部分證物外放）。本件事證明確，被告犯行堪予認定
    ，應依法論科。
二、查被告戊○○於案發當時，在展紀公司任職工程部經理，而
    展紀公司實為一空殼公司，純為詐取被害人財物之用，參以
    被告戊○○在本院調查時自承：伊前後自丁○○處收受約一
    百萬元人民幣等語（本院九十四年十月七日筆錄），自足認
    定被告戊○○係恃此為生，以之為常業。核被告戊○○所為
    ，係犯刑法第三百四十條之常業詐欺罪。被告與丁○○、己○○、甲○○、丑○○及丙○○六人，由丁○○為首策劃，
    分任展紀公司內部職務，掌管訂貨、記帳等工作，就上開犯
    行間有犯意聯絡及行為分擔，應為共同正犯。爰審酌被告此
    前雖無前科，有其臺灣高等法院被告前案紀錄表一份附卷可
    稽，無不良素行，且犯後坦承全部犯行，態度良好，惟本件
    被告等人以丁○○為首，以空殼之展紀公司詐騙被害之七家
    印刷電路板業者，前後所得之不法利益，合計竟高達三億餘
    元，牽連甚廣，嚴重影響經濟秩序，即被告個人所得，亦有
    一百萬元人民幣之多，又未能與被害人和解，核其犯罪情節
    ，顯難寬貸，並斟酌公訴人具體求刑有期徒刑四年六月，稍
    嫌過重等一切情狀，量處如主文所示之刑，以示懲儆。
據上論斷，應依刑事訴訟法第二百七十三條之一第一項、第二百
九十九條第一項前段，刑法第二十八條、第三百四十條，罰金罰
鍰提高標準條例第一條前段，判決如主文。
本案經檢察官楊挺宏到庭執行職務。
中　　華　　民　　國　　94　　年　　1 　　月　　13　　日
                  刑事第八庭  法　官      陳彥宏
以上正本證明與原本無異。
如不服本判決，應於送達後10日內，向本院提出上訴狀。
                              書記官      翁其良
中　　華　　民　　國　　94　　年　　1 　　月　　13　　日
論罪法條：刑法第三百四十條
中華民國刑法第340條
以犯第三百三十九條之罪為常業者，處一年以上七年以下有期徒
刑，得併科五萬元以下罰金。
        附表（94年度重訴字第51號）
┌──┬───┬────┬─────┬─────────┐
│編號│被害人│訂貨時間│訂購金額  │損失貨款          │
├──┼───┼────┼─────┼─────────┤
│一  │霖宏科│92年1月 │00000000元│一億二千一百四十八│
│    │技股份├────┼─────┤萬四千六百七十四元│
│    │有限公│92年2月 │ 0000000元│（起訴書記載一億三│
│    │司    ├────┼─────┤千一百七十八萬零五│
│    │      │92年3月 │00000000元│百八十一元，係誤加│
│    │      ├────┼─────┤九十二年五月份之訂│
│    │      │92年4月 │00000000元│貨量）            │
├──┼───┼────┼─────┼─────────┤
│二  │永兆精│91年10月│ 0000000元│六千三百四十六萬三│
│    │密電子├────┼─────┤千六百九十二元    │
│    │股份有│91年11月│ 0000000元│                  │
│    │限公司├────┼─────┤                  │
│    │      │91年12月│00000000元│                  │
│    │      ├────┼─────┤                  │
│    │      │92年1月 │ 0000000元│                  │
│    │      ├────┼─────┤                  │
│    │      │92年2月 │ 0000000元│                  │
│    │      ├────┼─────┤                  │
│    │      │92年3月 │ 0000000元│                  │
│    │      ├────┼─────┤                  │
│    │      │92年4月 │00000000元│                  │
├──┼───┼────┼─────┼─────────┤
│三  │泰陞實│91年12月│ 0000000元│五千三百三十五萬九│
│    │業股份├────┼─────┤千一百九十元      │
│    │有限公│92年1月 │ 0000000元│                  │
│    │司    ├────┼─────┤                  │
│    │      │92年2月 │ 0000000元│                  │
│    │      ├────┼─────┤                  │
│    │      │92年3月 │00000000元│                  │
│    │      ├────┼─────┤                  │
│    │      │92年4月 │00000000元│                  │
├──┼───┼────┼─────┼─────────┤
│四  │慶生電│92年3月 │ 0000000元│二千一百萬零六千三│
│    │子股份├────┼─────┤百元              │
│    │有限公│92年4月 │00000000元│                  │
│    │司    │        │          │                  │
│    │      │        │          │                  │
├──┼───┼────┼─────┼─────────┤
│五  │科橋電│91年10月│ 0000000元│三百五十七萬六千三│
│    │子股份│        │          │百四十三元        │
│    │有限公│        │          │                  │
│    │司    │        │          │                  │
│    │      │        │          │                  │
│    │      │        │          │                  │
├──┼───┼────┼─────┼─────────┤
│六  │將倫科│91年11月│ 0000000元│六百三十四萬八千七│
│    │技有限├────┼─────┤百八十元          │
│    │公司  │91年12月│ 0000000元│                  │
│    │      ├────┼─────┤                  │
│    │      │92年1月 │  586500元│                  │
├──┼───┼────┼─────┼─────────┤
│七  │耀文電│91年12月│ 0000000元│四千一百四十一萬一│
│    │子工業├────┼─────┤千一百五十六元    │
│    │股份有│92年1月 │00000000元│                  │
│    │限公司├────┼─────┤                  │
│    │      │92年2月 │ 0000000元│                  │
│    │      ├────┼─────┤                  │
│    │      │92年3月 │00000000元│                  │
│    │      ├────┼─────┤                  │
│    │      │92年4月 │ 0000000元│                  │
└──┴───┴────┴─────┴─────────┘
註一：附表金額單位為新台幣。
註二：因部分貨物尚未交付，故訂購金額未必與損失貨款相同。
